臺灣臺南地方法院柳營簡易庭民事判決
110年度營簡字第349號
原      告  林永存  


訴訟代理人  張信瑞  
被      告  黃宇賢  
上列被告因過失傷害案件，原告提起刑事附帶民事訴訟請求損害
賠償，經本院刑事庭裁定（110年度交簡附民字第43號）移送前
來，本院於民國110年9月29日言詞辯論終結，判決如下：
    主  文
被告應給付原告新臺幣貳萬捌仟伍佰肆拾伍元，及自民國一百一
十年二月二十一日起至清償日止，按週年利率百分之五計算之利
息。
原告其餘之訴駁回。
訴訟費用由被告負擔百分之二十四，其餘由原告負擔。
本判決原告勝訴部分得假執行。
原告其餘假執行之聲請駁回。
    事實及理由
一、本件被告未於言詞辯論期日到場，核無民事訴訟法第386條
    各款所列情形，爰依原告之聲請，由其一造辯論而為判決。
二、原告主張：被告於民國109年2月26日上午9時5分許，駕駛車
    牌號碼0000-00號自用小客車，沿臺南市柳營區義士路1段由
    東往西方向行駛，行經義士路1段858號前，本應注意汽車迴
    車前，應暫停並看清無來往車輛，始得迴轉，而依當時情況
    ，又無不能注意之情事，竟疏未注意上情，貿然迴轉，適有
    原告騎乘其所有車牌號碼00-00號大型重機車（下稱系爭機
    車），沿義士路1段自後方駛至，見狀閃避不及，兩車因而
    發生碰撞，致原告人車倒地，原告因此受有左肩拉扭、左髖
    拉砸、左足瘀、趾挫瘀腫痛等傷害，系爭機車亦因而受損（
    下稱系爭事故）。被告就系爭事故之發生顯有過失，致原告
    之身體、健康權及對系爭機車之所有權受有損害，兩者間有
    因果關係，就原告所受損害自應負損害賠償責任。為此，依
    民法第184條第1項前段規定，提起本件訴訟，請求被告賠償
    原告因傷看診之醫療費用新臺幣（下同）700元、交通費用1
    ,000元、機車維修費用119,275元及非財產上損害賠償1,000
    元等語。並聲明：㈠被告應給付原告121,975元【計算式：70
    0元＋1,000元＋119,275元＋1,000元＝121,975元】，及自109年
    1月21日起至清償日止，按週年利率百分之5計算之利息；㈡
    願供擔保，請准宣告假執行。
三、被告經合法送達，未於言詞辯論期日到場，亦未提出書狀作
    何聲明或陳述。
四、得心證之理由：
  ㈠原告主張兩造於上開時、地，因被告駕駛車輛未注意汽車迴
    車前應暫停並看清無來往車輛，貿然迴轉，致生系爭事故等
    情，業據其提出營新醫院急診收據、博揚診所門診收據、系
    爭機車行車執照等影本各1紙為證（見本院卷第29頁至第31
    頁）。被告已於相當時期受合法之通知，而於言詞辯論期日
    不到場，亦未提出準備書狀爭執，依民事訴訟法第436條第2
    項準用第280條第3項，再準用同條第1項之規定，視同自認
    。又被告前開行為所涉刑事案件，被告於偵查程序即自白犯
    罪，經臺灣臺南地方檢察署檢察官偵查終結後以109年度偵
    緝字第934號聲請以簡易判決處刑，經本院刑事庭於110年2
    月18日以110年度交簡字第340號判決被告犯過失傷害罪，處
    有期徒刑2月，如易科罰金，以1,000元折算1日確定在案（
    下稱另案）等情，亦據本院依職權調取另案刑事卷宗核閱無
    訛。是此部分之事實，先堪認定。
  ㈡按因故意或過失，不法侵害他人之權利者，負損害賠償責任
    ；不法侵害他人之身體或健康者，對於被害人因此喪失或減
    少勞動能力或增加生活上之需要時，應負損害賠償責任；不
    法侵害他人之身體、健康、名譽、自由、信用、隱私、貞操
    ，或不法侵害其他人格法益而情節重大者，被害人雖非財產
    上之損害，亦得請求賠償相當之金額，民法第184條第1項前
    段、第193條第1項、第195條第1項前段分別定有明文。查被
    告以前揭過失行為不法侵害原告之身體權、健康權及原告對
    系爭機車之所有權，其過失行為與損害之間顯有相當因果關
    係，據此，原告依民法第184條第1項前段規定，請求被告負
    侵權行為之損害賠償責任，應屬有據。茲就原告請求賠償之
    各項目及數額有無理由，分述如下：
  ⒈醫療費用：
　　原告主張其因傷前往營新醫院、博揚診所就診，共支出醫療
    費用700元，業據其提出上開醫療院所收據影本2紙為證（見
    本院卷第29頁），並經本院核閱相符，均屬必要之醫療費用
    ，此部分請求，自屬可採。
  ⒉交通費用：
　　按當事人主張有利於己之事實者，就其事實有舉證之責任，
    但法律別有規定，或依其情形顯失公平者，不在此限；又當
    事人已證明受有損害而不能證明其數額或證明顯有重大困難
    者，法院應審酌一切情況，依所得心證定其數額，民事訴訟
    法第277條、第222條第2項分別定有明文。是苟損害已發生
    ，縱當事人不能證明損害之數額，法院仍應斟酌損害之原因
    及其他一切情況，依所得心證定其數額，斷不能以當事人不
    能證明其實際所受損害，即率以駁回其請求（最高法院90年
    度台上字第2109號判決意旨參照）。原告另主張其因系爭事
    故受傷分別於109年2月27日、4月22日就醫，請求被告賠償
    交通費用合計1,000元，惟自陳無交通費用單據可提出供本
    院調查等語（見本院卷第27頁）。而原告確曾於109年2月27
    日、4月22日前往營新醫院及博揚診所就診，有原告提出之
    營新醫院109年2月27日診斷證明書1紙及前開收據影本2紙在
    卷可稽（見另案警卷第7頁，本院卷第29頁），自堪信其主
    張為真實。其中原告住處與營新醫院距離為3.3公里，車程
    約需8分鐘，有網路地圖1紙可參（見本院卷第103頁），復
    考量原告因系爭事故受有多處外傷，其於109年2月27日看診
    時即為系爭事故發生翌日，在受傷初期對傷勢較為謹慎、憂
    心惡化而搭乘計程車，應不為過，即原告已證明有此項必要
    支出之損害，爰依民事訴訟法第222條第2項之規定，參以臺
    南市之計程車收費費率係以85元起跳，超過1,500公尺後每2
    50公尺加收5元，時速5公里以下每3分鐘5元（見本院卷第10
    1頁），以上開費率計算3.3公里之距離所得車資為121元【
    計算式：85元＋（3,300－1,500）公尺÷250公尺×5元＝121元】
    ，併綜合上開行車時間、路程距離及停等時之車資計算方式
    等情，認原告所主張單趟前往營新醫院就醫之交通費用為13
    0元，尚屬合理。至原告於109年4月22日前往博揚診所看診
    時，相距系爭事故已超過1個月，所受傷害理應逐漸恢復，
    且原告住處與博揚診所距離僅有210公尺，步行所需時間僅
    約2分鐘，有網路地圖1紙可參（見本院卷第105頁），應無
    另覓交通工具前往之必要，縱原告確有因此支出交通費用，
    亦難謂係因系爭事故所生之損害，自無從向被告請求賠償。
    據此，原告得請求往返就醫之交通費用為260元【計算式：1
    30元×2＝260元】，此部分請求，當屬可採，逾此部分之請求
    ，則屬無據。
  ⒊機車維修費用：
    按負損害賠償責任者，除法律另有規定或契約另有訂定外，
    應回復他方損害發生前之原狀，且債權人得請求支付回復原
    狀所必要之費用，以代回復原狀，民法第213條第1項、第3
    項分別定有明文。經查，原告主張其所有之系爭機車因系爭
    事故須支出維修費用119,275元，業據其提出報價單、系爭
    機車行車執照影本各1份為證（見本院卷第37頁、第31頁）
    。嗣本院依職權函詢開立上開報價單之機車行，經該行覆以
    本院之報價單可知上開修復費用中工資為12,000元，零件費
    用為107,275元（見本院卷第43頁），其中零件費用107,275
    元係以新零件更換舊零件，自應將折舊部分予以扣除。再依
    行政院所頒固定資產耐用年數表及固定資產折舊率表，機器
    腳踏車之耐用年數為3年，系爭機車係92年3月出廠（見本院
    卷第31頁），迄系爭事故發生時即109年2月26日，已使用超
    過3年，依平均法計算零件之折舊結果為26,819元【計算式
    ：殘價＝取得成本÷（耐用年數＋1）即107,275元÷（3年＋1）≒
    26,819元（元以下四捨五入）】。據此，本件得請求回復原
    狀所必要之費用，應為工資與零件殘值之總和，合計為38,8
    19元【計算式：12,000元＋26,819元＝38,819元】。
  ⒋非財產上損害賠償：
    另按慰藉金之多寡，應斟酌雙方之身分、地位、資力與加害
    之程度及其他各種情形核定相當之數額。其金額是否相當，
    自應依實際加害情形與被害人所受之痛苦及雙方之身分、地
    位、經濟狀況等關係決定之；慰藉金之賠償須以人格權遭遇
    侵害，使精神上受有痛苦為必要，其核給之標準固與財產上
    損害之計算不同，然非不可斟酌雙方身分資力與加害程度，
    及其他各種情形核定相當之數額（最高法院47年台上字第12
    21號、51年台上字第223號判例意旨參照）。原告因系爭事
    故受有左肩拉扯、左髖拉砸、左足瘀、趾挫瘀腫痛等傷害，
    雖無證據證明其傷勢嚴重，但對於原告之身體及生活上難免
    產生影響，可認原告身體及精神上因此受有相當痛苦，依此
    ，原告請求被告賠償其非財產上之損害，自屬有據。本院審
    酌原告為研究所畢業，從事服務業，107、108年度申報所得
    分別為1,533,025元、1,567,146元，名下有房屋2棟、田賦4
    筆、土地5筆、汽車3輛及投資1筆；被告為高職畢業，107、
    108年度均未申報所得，名下有汽車1輛等情，業據原告於另
    案警詢時陳明在卷（見另案警卷第3頁），並有本院查詢被
    告之個人戶籍資料查詢結果及兩造之稅務電子閘門財產所得
    調件明細表各1份在卷可稽（見本院調字卷第27頁，財產資
    料卷第15頁至第25頁、第5頁至第8頁）。兼衡兩造之教育程
    度、身分、地位、經濟能力，及原告所受傷害程度、精神上
    痛苦之程度等一切情狀，認原告請求非財產上之損害賠償1,
    000元，並無不當，應屬有據。
  ⒌據上，原告所受之損害，合計為40,779元【計算式：醫療費
    用700元＋交通費用260元＋機車維修費用38,819元＋非財產上
    損害賠償1,000元＝40,779元】。
  ㈢與有過失之認定：
　　再按損害之發生或擴大，被害人與有過失者，法院得減輕賠
    償金額，或免除之，民法第217條第1項定有明文。此項規定
    之目的，在謀求加害人與被害人間之公平，故在裁判上法院
    得以職權減輕或免除之（最高法院85年台上字第1756號判例
    參照）。又按汽車行駛時，駕駛人應注意車前狀況，並隨時
    採取必要之安全措施，道路交通安全規則第94條第3項定有
    明文。本件被告雖有未注意汽車迴車前，應暫停並看清無來
    往車輛，貿然迴轉之過失，惟參以原告於警詢時亦稱伊看見
    對方在前方同車道向右開至路肩，伊想說對方要路邊停車就
    繼續直行，突然對方向左迴轉，伊急煞車但仍來不及，車前
    車頭與對方左後車身碰撞，伊看見對方突然向左迴轉時在右
    前方約12至13公尺等語（見另案警卷第4頁），則原告既能
    目視被告於行駛方向前方迴轉，且尚有10公尺以上之反應時
    間與距離，卻煞車不及發生撞擊之結果，足徵原告亦有未注
    意車前狀況，並隨時採取必要安全措施之過失，此亦為原告
    於言詞辯論時所不爭執（見本院卷第48頁），可認兩造之過
    失行為應併為系爭事故發生之原因。該案前於另案偵查時經
    檢察官送往臺南市車輛行車事故鑑定委員會鑑定意見為：「
    一、黃宇賢駕駛自小客車，迴轉未注意後方來車，為肇事主
    因。二、林永存駕駛大型重型機車，未注意車前狀況，為肇
    事次因」等語（見另案偵緝卷第21頁），亦與本院前開認定
    相符。本院審酌系爭事故發生當時，兩造各自違反交通安全
    規則之行為嚴重性，衡以交通規則之保護目的及違反之可責
    程度，認兩造之過失比例，應由原告負擔本件交通事故百分
    之30之過失責任，由被告負擔百分之70之過失責任。爰依上
    開過失程度比例，減輕被告賠償之金額至百分之70。則原告
    所得請求被告賠償之金額，應減輕為28,545元【計算式：40
    ,779元×（1－30％）≒28,545元（元以下四捨五入）】，逾此
    範圍之請求，則屬無據。
  ㈣末按給付無確定期限者，債務人於債權人得請求給付時，經
    其催告而未為給付，自受催告時起，負遲延責任；其經債權
    人起訴而送達訴狀，或依督促程序送達支付命令，或為其他
    相類之行為，與催告有同一之效力；遲延之債務以支付金錢
    為標的者，債權人得請求依法定利率計算之遲延利息；而應
    付利息之債務，其利率未經約定，亦無法律可據者，週年利
    率為百分之5，民法第229條第2項、第233條第1項及第203條
    分別定有明文。本件原告請求損害賠償之債務，係無確定期
    限之給付，被告在受原告催告而未為給付時，始負遲延責任
    ，又本件刑事附帶民事起訴狀繕本於110年2月20日送達被告
    ，有送達證書1紙在卷可憑（見附民卷第11頁），即應以該
    起訴狀繕本之送達，認定發生催告效力。因此，原告請求被
    告給付28,545元，自110年2月21日起至清償日止，按週年利
    率百分之5計算之利息，亦屬有據，應予准許。逾此範圍之
    請求（即自109年1月21日起算之法定遲延利息部分），則無
    足採。
五、綜上所述，原告依民法第184條第1項前段規定，請求被告給
    付28,545元，及自110年2月21日起至清償日止，按週年利率
    百分之5計算之利息，為有理由，應予准許。逾此範圍之請
    求，則屬無據，應予駁回。
六、本件事證已臻明確，兩造其餘攻擊防禦方法及舉證，核與判
    決結果均無影響，爰不另一一論述。　　
七、原告固陳明願供擔保，聲請宣告假執行，惟本件原告勝訴部
    分，係就民事訴訟法第427條第1項規定適用簡易程序所為被
    告敗訴之判決，爰依同法第389條第1項第3款規定職權宣告
    假執行。至於原告敗訴部分，其假執行之聲請業因訴之駁回
    而失所附麗，應併予駁回。
八、據上論結，本件原告之訴一部為有理由、一部為無理由，依
    民事訴訟法第436條第2項、第385條第1項前段、第79條、第
    389條第1項第3款，判決如主文。
中　　華　　民　　國　　110 　年　　10　　月　　13　　日
                  柳營簡易庭    法  官  徐安傑
以上正本係照原本作成。
如不服本判決，應於判決送達後20日內，向本院提出上訴狀並表
明上訴理由，如於本判決宣示後送達前提起上訴者，應於判決送
達後20日內補提上訴理由書（須附繕本）。
中　　華　　民　　國　　110 　年　　10　　月　　13　　日
 　　　　　　 　　　　　　　　　書記官  吳昕儒